臺灣高等法院刑事判決　　　　　　　　　　　　　九十一年度上易字第一一七三號
　　上　訴　人　臺灣桃園地方法院檢察署檢察官
　　被　　　告　甲○○
右上訴人因被告偽造文書案件，不服臺灣桃園地方法院九十年度易字第二四一二號，
中華民國九十一年二月二十七日第一審判決（起訴案號：臺灣桃園地方法院檢察署九
十年度偵字第一五八四九號，併辦字號：臺灣桃園地方法院檢察署九十年度偵字第二
一二五二號），提起上訴，本院判決如左：
    主  文
原判決撤銷。
甲○○明知為不實之事項，而使公務員登載於職務上所掌之公文書，足以生損害於公
眾及他人，處有期徒刑肆月，如易科罰金以佰元折算壹日。
    事  實
一、甲○○係桃園縣蘆竹鄉○○路○段二三○巷十二之一號「同台機械股份有限公司
    」（下稱同台公司）之負責人，為從事業務之人，明知同台公司應按新到任員工
    之月薪資總額，依「勞工保險投保薪資分級表」之規定，據實填寫「勞工保險加
    保申報表」，向臺閩地區勞工保險局（下稱勞保局）申報新到任員工月薪，投保
    勞工保險，不得將投保金額以多報少，詎意圖減少同台公司應負擔保險費之支出
    ，於民國八十九年三月三十日（起訴書誤為三十一日）填寫「勞工保險加保申報
    表」時，明知新到任之員工乙○○每月之薪資所得為新台幣（下同）三萬九千二
    百元至四萬二千元不等，應依法投保之月薪資為四萬二千元，竟於「勞工保險加
    保申報表」上填寫不實之投保月薪資為一萬六千五百元，持之向勞保局申報行使
    ，因而從中減輕同台公司每月應負擔之勞工普通事故保險費每月一千一百六十元
    ，勞保局之承辦人員因而將甲○○所申報乙○○之月投保薪資輸入電腦中之「勞
    工保險被保險人投保資料表（明細）」及勞工保險卡之欄位，足以生損害於勞保
    局對於勞工保險管理之正確性及乙○○。
二、案經乙○○訴由臺灣桃園地方法院檢察署檢察官偵查起訴。
    理  由
一、右揭事實，業據被告甲○○坦認不諱，核與告訴人乙○○指訴情節相符，此外，
    並有告訴人所提出之薪資袋三紙、勞工保險被保險人投保資料表（明細）、勞工
    保險卡各一紙在卷，而告訴人因被告將其之月投保薪資以多報少致少領殘廢給付
    五十六萬一千元，亦有勞保局九十年八月八日九十保承字第六○四六○二八號函
    一紙存卷可佐。又被告因將告訴人之月投保薪資以多報少，其所負責之同台公司
    所應負擔之普通事故保險費每月少付一千一百六十元，被告係填具「勞工保險加
    保申報表」寄送勞保局以為告訴人加保，勞保局則就該表書面審核受理即據而依
    「勞工保險加保申報表」所載資料輸入電腦建檔，另製發保險卡送交投保單位（
    即同台公司），而勞保局之人事管理及職務列等，依其組織條例第十八條之規定
    ，係比照公營金融保險事業機構辦理等各情，有勞保局九十年十二月四日九十保
    承字第一○二二○八六號函及其附件、勞工保險加保申請卷在卷可按。是勞保局
    相關業務承辦人員辦理勞工保險加保事宜，屬公職務之行使，被告行使業務登載
    不實文書，進而使公務員登載不實之犯行至明。綜上，本件事證明確，被告犯行
    洵堪認定，應依法論科。
二、核被告所為，係犯刑法第二百十六條行使第二百十五條之業務登載不實文書罪、
    同法第二百十四條之使公務員登載不實罪。業務上登載不實文書罪之低度行為，
    應為高度之行使行為所吸收，不另論罪。所犯二罪間，具有方法結果之牽連關係
    ，為牽連犯，應依刑法第五十五條之規定，論以情節較重之使公務員登載不實罪
    。檢察官雖未論及被告使公務員登載不實之犯行，然該部分既與已起訴部分具有
    牽連犯裁判上一罪之關係，本院仍得一併審究。另檢察官認被告有多次行使第二
    百十五條之業務登載不實文書之犯行，然遍核全卷並未發現被告有多次申請被害
    人之勞工保險加保，被告之犯行應僅八十九年三月三十日一次，其餘各次，並無
    實據，該部分犯罪不能證明，因檢察官認該等犯行具有連續犯裁判上一罪之關係
    ，爰不另為無罪之諭知。
三、檢察官上訴意旨略以：被告甲○○另於本件判決前之八十九年十二月，偽刻被害
    人乙○○之印章後，擅自以乙○○名義向稅捐稽徵機關申報乙○○支領八十九年
    十二月至九十年三月薪資所得，足以生損害於被害人，涉有偽造文書之犯行，而
    被告前開犯行與本件之犯罪時間緊接，所犯罪名又同一，顯基於概括之犯意反覆
    為之，為連續犯，屬裁判上一罪。依審判不可分原則，該案應為起訴效力所及，
    原審未及斟酌審判，難認原判決允當，請撤銷原判決云云。訊據被告堅決否認右
    開犯行，並辯稱：伊未偽刻被害人印章，員工印章均是由公司代刻，作為向國稅
    局報稅用，又被害人薪資所得均是照實申報，伊祇有申報其八十九年三月至十二
    月所得，並無申報八十九年十二月至九十年三月云云。經查：(一)依被害人所提出
    卷附之各類所得扣繳暨免扣繳憑單記載，所得人乙○○之所得所屬年月為自八十
    九年三月至八十九年十二月，並無八十九年十二月至九十年三月之扣繳憑單，且
    一般向稅捐機關申報所得，係以一個年度計算，是被告應無將被害人所得申報由
    八十九年十二月至九十年三月之跨年度情形，檢察官所指被告偽報薪資之時間，
    已有誤會。(二)本院質之被害人坦承被告並無申報其九十年一月至三月之薪資所得
    （見本院九十一年五月二十日訊問筆錄）。(三)被害人陳稱：「（你說被告多報薪
    資是多報多少？）被告多報一萬元。八十九年九月份我只有領三萬二千元，他報
    了四萬二千元。其他都沒有錯。」，被告供稱：「（為何三萬二千元，你為何報
    四萬二千元？）因為他原來在我朋友那裡做工，向我朋友江先生借了二十二萬元
    ，我朋友到我那裡本來要向他要，經過我勸說壹個月還他一萬元所以我當時給他
    一萬元，這一萬元應該扣起來（庭呈本票原本閱後發還）。本票是江先生給我的
    。」，質之被害人亦坦陳：「（你有無向江先生借了二十二萬元，開本票？）有
    。」（以上見本院九十一年六月三日訊問筆錄），被告既有預支被害人一萬元，
    則由被害人之薪資中扣除，應無不合，從而，被告申報該八十九年九月份被害人
    領薪四萬二千元，應無何不實，無偽造文書情事。被告申報薪資既無誤，衡情當
    亦無須偽刻被害人印章以報稅。綜上所述，被告所辯堪值採信。此外，又復查無
    其他積極證據，足證被告有檢察官所指偽造文書情形，被告此部分犯罪應屬不能
    證明，因檢察官認此部分與起訴有罪部分有連續犯之裁判上一罪關係，亦勿庸為
    無罪諭知。
四、原審論處被告罪刑本非無見，惟本件被告所犯之罪，俱為最重本刑三年以下有期
    徒刑以下之罪，處刑六月以下徒刑，得為易科罰金，不生比較新舊法問題，原審
    誤為比較新舊法，尚有未洽，檢察官上訴雖未指摘及此，惟原判決既有可議，仍
    屬無可維持，自應由本院將原判決撤銷。爰審酌被告之犯罪手段、其犯罪對告訴
    人及公益所生之損害、犯後坦認犯行等一切情狀，量處如主文所示之刑，並諭知
    易科罰金之折算標準，以示懲儆。
據上論斷，應依刑事訴訟法第三百六十九條第一項前段、第三百六十四條、第二百九
十九條第一項前段、刑法第二百十六條、第二百十五條、第二百十四條、第五十五條
、第四十一條第一項前段、罰金罰鍰提高標準條例第一條前段、第二條，判決如主文
。
本案經檢察官柯麗鈴到庭執行職務。
中      華      民      國    九十一    年      七      月      三      日
                              臺灣高等法院刑事第五庭
                                  審判長法  官  曾  德  水
                                        法  官  蘇  素  娥
                                        法  官  楊  貴  雄
右正本證明與原本無異。
不得上訴。
                                        書記官  林  淑  貞
中      華      民      國    九十一    年      七      月      四      日
附錄：本判決論罪科刑法條全文
刑法第二百十六條：
  行使第二百十條至第二百十五條之文書者，依偽造、變造文書或登載不實事項或使
  登載不實事項之規定處斷。
刑法第二百十五條：
  從事業務之人，明知為不實之事項，而登載於其業務上作成之文書，足以生損害於
  公眾或他人者，處三年以下有期徒刑、拘役或五百元以下罰金。
刑法第二百十四條：
  明知為不實之事項，而使公務員登載於職務上所掌之公文書，足以生損害於公眾或
  他人者，處三年以下有期徒刑、拘役或五百元以下罰金。
